臺灣高等法院臺南分院交通事件裁定　　 100年度交抗字第19號
抗　告　人　吳明全
即受處分人
上列抗告人因聲明異議案件，不服臺灣臺南地方法院中華民國99
年12月24日裁定（99年度交聲字第980 號）提起抗告，本院裁定
如下：
    主  文
抗告駁回。
    理  由
一、按當事人對於法院之裁定有不服者，除有特別規定外，得抗
    告於直接上級法院。刑事訴訟法第四百零三條第一項定有明
    文。本件違反道路交通管理處罰條例案件，為得抗告案件，
    經原審裁定後，抗告人於法定期間（原審100年1月11日收狀
    章）內檢具聲明狀以：原審99年度交聲字第1182號案件，業
    據原執行機關不予審究而宣告全案業已結案，特此呈報，並
    作全案業已結案之聲明等語，有抗告人聲明狀一紙可稽（見
    本院卷第二頁），雖經原審法院函請抗告人限期表明該聲明
    狀是否即為不服原審99年度交聲字第980 號裁定，而提起抗
    告之意，有原審100年1月18日南院龍刑馨99交聲980字第100
    002977號函及送達證書可參（見本院卷第七、八頁），抗告
    人屆期均未表示意見。然觀之抗告人上開聲明狀有「因各該
    案件業經執行機關不予審究而告全案業已終結,...並作全案
    業已結案之聲明」等語，可推知抗告人係對原裁定附表編號
    二至十九，認「執行機關不予審究而告全案業已終結」原裁
    定仍駁回其異議而聲明不服，請求撤回所有執行通知單，故
    其上開聲明狀，應係對原審裁定提起抗告之意，合先敘明。
二、抗告意旨略以：原裁決處分業經執行機關不予審究而宣告終
    結，原處分機關已喪失對抗告人裁罰之權力，詎原裁定仍駁
    回其異議，爰依法提起抗告等語。
三、聲明異議意旨略以：抗告人原有之VIB-328 號輕型機車車牌
    ，於八十九年九月三日遭交通警察翁朝斌、蔡崇景等人，於
    臺南市圓典百貨前，未經合法之行政程序即拆下抗告人上開
    車牌帶走，抗告人業經原裁罰機關裁罰新台幣（下同）一千
    七百元在案，此乃員警為求個人績效及獎勵金，而故意陷害
    抗告人，因而違法拆走車牌，之後抗告則遭警方以「未懸掛
    號牌行駛道路」為由舉發三十餘次，並裁罰三十幾萬元，這
    些裁罰亦屬非法。又道路交通管理處罰條例屬行政法，按理
    應屬行政法院管轄，卻不當分配由普通法院交通庭審理，顯
    有行政指揮司法之嫌，更有使行政機關規避行政訴訟之疑慮
    。況刑法第一百八十五條之妨害公眾往來安全罪之危害甚重
    僅得科處罰金五百元，然道路交通管理處罰條例第十二條各
    項如單純未懸掛號碼牌等情，對交通危害甚輕卻被處以三千
    六百元以上一萬零八百元以下之罰鍰，顯有輕重失衡之虞；
    且既刑法另有規定，違規行為之處置自應以刑法為準。況中
    央法規標準法第十八條亦宣示「從新從優」原則，依此原則
    之裁罰金額應以五百元至三千六百元為宜，加以原處分機關
    明知抗告人居住於臺南市之地址，卻未依規定送達，維持高
    額裁罰之原處分，自屬不當。又抗告人所有之上開機車車牌
    被警方取走後無力回籍繳納或另購他車，以致有未懸掛號碼
    牌行駛道路之情形。既然抗告人已有上揭違規情事，抗告人
    願以適法之金額，即以每件五百元至三千六百元之間罰鍰，
    按月向原處分機關繳納，以資結案。基上所述，爰聲明異議
    ，請求撤銷原處分等語。
四、按聲明異議不合法律上之程式或其異議權已經喪失者，應以
    裁定駁回之，道路交通事件處理辦法第17條前段定有明文。
    再按法院受理有關交通事件，準用刑事訴訟法之規定；又案
    件曾經判決確定者，其起訴不合法，應為程序上之免訴判決
    ，道路交通管理處罰條例第89條、刑事訴訟法第302條第1款
    分別定有明文。準此，違反道路交通管理處罰條例聲明異議
    之案件，苟有異議人就已經裁定確定之同一案件，重複向法
    院聲明異議，本諸一事不再理之原則，應認受處分人之後繫
    屬聲明異議之案件不合法律上之程式，自應予以駁回。
五、本件各舉發機關以異議人駕駛所有之駕駛車牌號碼VIB-328
    號輕型機車，於如附表所示違規時間，經人駕駛行經如附表
    所示違規地點時，因有如附表所示之違規事實為由，分別予
    以製單逕行舉發，嗣由原裁罰機關依法裁處異議人如附表所
    示之裁罰等情，有原裁罰機關99年7 月29日投監四裁字第裁
    65-S00000000號及如附表所列案號之裁決書、臺南市警察局
    99年2月24日南市警交字第S00000000號及各該舉發機關製開
    如附表所列案號之舉發通知單各1份在卷可稽。經查:
  (一)附表編號2至19號之聲明異議事件：
    如附表編號2至19號之聲明異議事件業經異議人吳明全於95
    年間向交通部公路總局臺中區監理所南投監理站聲明異議，
    並經原審於96年間分別以附表所示「原審前審裁定案號」欄
    所示案號裁定確定，有原審上揭案號之裁定各1 份附卷可稽
    ，且經原審依職權查核原審上開附表編號2 至19號聲明異議
    案件前案資料屬實。是以，抗告人就前開交通違規聲明異議
    事件裁定確定後，對於同一交通違規事件，重複向原審法院
    另行具狀提出本件聲明異議，顯然違反「一事不再理」之原
    則，揆諸上開說明，本件聲明異議，不合法律程序，應予駁
    回。
  (二)附表編號第1、20、21、22號之聲明異議事件：
    如附表編號第1 、20、21、22號之聲明異議事件，經原裁罰
    機關以99年8月2日中監投字第0990011906號函表示，其中編
    號第1 號之投監四裁字第裁65-S00000000號裁決書因未合法
    送達，且已逾行政罰法施行後之3 年時效，無法再行為合法
    送達，故同意不罰。至於附表編號第20號之投監四裁字第裁
    00-000000號裁決處分、編號第21號之投監四字第裁65-S000
    00000號裁決處分，以及編號第22號之投監四字第裁00-0000
    0號裁決處分，因其違規時間均在89年間，此3案之裁處罰鍰
    部分尚未經原裁罰機關移送行政執行處強制執行，顯逾越96
    年5月1日施行之行政執行法第7條第1項規定之5 年時效，故
    原裁罰機關同意撤銷此3 案（見原審卷第二二八頁、第二三
    二頁）。準此，前開4 案因有前述送達不合法或逾越執行時
    效一節，自應撤銷原處分，均諭知不罰。
  (三)抗告人於99年2月24日，因系爭ＶＩＢ-３２８號機車「領有
    號牌而未懸掛」之違規部分：
    異議人所有系爭機車（即ＶＩＢ-３２８號機車），於99年2
    月24日，遭台南市警察局以「已領有號牌而未懸掛」為由舉
    發，原裁罰機關（即台中區監理所）改以異議人有「牌照業
    經註銷，無牌照仍行駛」為由，而裁罰異議人8100元罰鍰部
    分，有原裁罰機關99年7月29日投監四裁字第裁65- S000000
    00號裁決書及臺南市警察局99年2月24日南市警交字第S0000
    0000號舉發通知單在卷可考。又系爭機車牌照經註銷等情，
    有原審99年11月25日VIB-328 號輕型機車車號查詢輕型機車
    車籍查詢表在卷可稽（原審卷246 頁），此部分事實，應可
    認定。另系爭機車牌照，因異議人未依原裁罰機關96年9 月
    27日投監四字第裁65-S00000000號裁決書處罰到案繳納罰鍰
    及辦理執行牌照吊銷手續，故原裁罰機關就系爭機車牌照應
    吊銷部分，乃依上揭裁罰規定，自96年10月28日起，執行「
    條例易處，逕行註銷1 年」在案（執行條例易處逕行註銷日
    期：自96年10月28日至97年10月27日止），上開事實，有原
    裁罰機關99年8月2日中監投字0990011906號函及96年9月27
    日投監四字第裁S00000000號裁決書在卷可稽（原審卷228、
    234頁、原審99年度交聲字第1180號所附投監四字第裁65-S0
    0000000 號裁決書）。足見抗告人所有系爭機車牌照，已於
    96年10月28日即遭原裁罰機關註銷。參以依上揭99年11月25
    日VIB-328 號輕型機車車號查詢輕型機車車籍查詢表顯示，
    該牌照狀態尚處於「條例易處逕行註銷」情形，堪認異議人
    於系爭機車牌照，經逕行註銷期滿後，仍未依規定向公路監
    理機關重新申領牌照，故抗告人於99年2 月24日又駕駛系爭
    機車行駛道路，自該當道路交通管理處罰條例第12條第1 項
    第8 款違規行為，原裁罰機關乃裁處異議人罰鍰8100元，並
    無違誤。抗告意旨，指摘原裁罰及原裁定均有不當，自無理
    由。
六、至於抗告人雖以交通警察翁朝斌、蔡崇景等人於89年9月3日
    非法拆走其系爭機車車牌云云置辯，然查抗告人雖於上揭日
    期遭交通警察翁朝斌、蔡崇景等人誤認其有「無照駕駛」、
    「未帶行照」及「未依規定戴安全帽」之違規行為，而依90
    年1月17日修正前之道路交通管理處罰條例第21條第1項第1
    款、第31條第3項、第14條第2款等規定舉發抗告人，並當場
    禁止其駕駛及扣留系爭機車牌照。惟嗣經原裁罰機關認定異
    議人已於74年1 月24日考領普通小型車駕駛執照，依道路交
    通安全規則第61條第1項第4款之規定，自可憑該駕駛執照駕
    駛輕型機車，故就「無照駕駛」之違規，改易之以「未帶駕
    照」之違規，並就前述之「未帶行照」及「未依規定戴安全
    帽」一併依修法前之道路交通管理處罰條例第25條第3 款、
    第31條第3項、第14條第2款之規定，以95年11月28日之投監
    四字第裁65-S00000000 號裁決書裁罰抗告人罰鍰1,700元。
    該裁決處分後經原裁定法院於96年6 月29日以95年度交聲字
    第1084號交通事件裁定撤銷原處分，改依修法後之道路交通
    管理處罰條例第14條第2 款、第25條第3款、第31條第6項之
    規定為異議人有「汽車行車執照未隨車攜帶」、「汽車駕駛
    人，駕駛汽車未隨身攜帶駕駛執照」及「機器腳踏車駕駛人
    ，未依規定戴安全帽」之違規，分別自為600元、600元及50
    0 元罰鍰之裁定並業已確定，故本件違規情形雖與舉發機關
    原始舉發之情形有異，但經抗告人聲明異議救濟後，業經原
    審法院以上開95年度交聲字第1084號裁定確定，並未損及抗
    告人之實質權益。又舉發機關員警於上述89年間之違規行為
    發生當時，雖有誤認抗告人為無照駕駛駕車，而扣留並代為
    保管系爭VIB-328號輕型機車之車牌1面，且經原裁定法院95
    年度交聲字第1084號交通事件審核後，認定舉發機關員警就
    違規行為認定有誤認，其扣牌之相關程序於法即有未洽等情
    ，有上開原裁定法院95年度交聲字第1084號交通事件裁定1
    份在卷可按，抗告人應於上開裁定確定後，依相關程序向舉
    發機關請求返還系爭車牌，將系爭車牌重新安裝懸掛於系爭
    機車上，以求合法駕駛系爭機車於道路上行駛，惟異議人捨
    此不為，反駕駛未懸掛牌照之系爭機車上路，而遭本件舉發
    機關舉發本件違規，抗告人自不得執為異議之理由。
七、綜上所述，原處分機關就異議人有如事實欄所述之違規行為
    分別施以裁罰，異議人不服而提出聲明異議。其中如附表編
    號第2 至19號案件，因前業經原審交通法庭裁定確定，原審
    依一事不再理原則，裁定駁回異議人之異議。至於附表編號
    第1 、20、21、22號案件，因有送達不合法或逾越執行時效
    之情形，由原審撤銷各該原處分，改以不罰之諭知，並無不
    當。又其中原裁罰機關99年7月29日投監四裁字第裁65-S000
    00000 號裁罰，經原審以異議人確有「牌照經註銷仍行駛」
    違規行為，已如上述。是異議人此部分異議，為無理由，原
    裁定乃駁回抗告人此部分異議，亦無不當。
八、綜上，本件原審本於同上見解，駁回抗告人如附表編號第2
    至19號案件之異議，另對附表編號第1 、20、21、22號案件
    ，改以不罰之諭知，併駁回抗告人對於99年2 月24日違規行
    為之聲明異議，經核均無不合，抗告人猶執前詞，指摘原裁
    定不當，求予撤銷，為無理由，應俱予駁回。
據上論斷，爰依道路交通事件處理辦法第25條，刑事訴訟法第41
2條，裁定如主文。
中    華    民    國   100    年    5     月    4     日
                  刑事第六庭    審判長法  官  董武全
                                      法  官  林英志
                                      法  官  孫玉文
以上正本證明與原本無異。
不得再抗告。
                                      書記官  王薇潔
中    華    民    國   100    年    5     月    4     日
附表
┌──┬──┬───────┬─────┬────┬────┬──────┬─────┐
│編號│違規│裁決書字號    │裁罰主文  │違規日期│違規地點│舉發違反法條│原審暨本院│
│    │查詢│（原裁決處分）│          │        │        │            │裁定案號  │
│    │報表│              │          │        │        │            │          │
│    │編號│              │          │        │        │            │          │
├──┼──┼───────┼─────┼────┼────┼──────┼─────┤
│1.  │13. │投監四裁字第裁│罰鍰10,800│96年1 月│臺南市○○道路交通管理│無        │
│    │    │65-S00000000號│元，牌照繳│14日16時│河北街9 │處罰條例第12│          │
│    │    │              │回並吊銷  │3分     │號      │條第1項第7款│          │
│    │    │              │          │        │        │、第2項     │          │
├──┼──┼───────┼─────┼────┼────┼──────┼─────┤
│2.  │15. │投監四裁字第裁│罰鍰10,800│95年8月9│臺南市○○道路交通管理│原審法院95│
│    │    │65-S00000000號│元，並繳回│日16時32│功路    │處罰條例第12│年度交聲字│
│    │    │              │牌照吊銷  │分      │        │條第1項第7款│第1073號、│
│    │    │              │          │        │        │、第2項     │本院99年度│
│    │    │              │          │        │        │            │交抗字第86│
│    │    │              │          │        │        │            │號        │
├──┼──┼───────┼─────┼────┼────┼──────┼─────┤
│3.  │16. │投監四裁字第裁│罰鍰8,700 │95年8月5│臺南市○○道路交通管理│原審法院95│
│    │    │65-S00000000號│元，並繳回│日4 時30│門路友愛│處罰條例第12│年度交聲字│
│    │    │              │牌照吊銷  │分      │街      │條第1項第7款│第1074號  │
│    │    │              │          │        │        │、第2項     │          │
├──┼──┼───────┼─────┼────┼────┼──────┼─────┤
│4.  │17. │投監四裁字第裁│罰鍰8,700 │95年3 月│臺南市○○道路交通管理│原審法院95│
│    │    │65-S00000000號│元，並繳回│19日22時│愛街296 │處罰條例第12│年度交聲字│
│    │    │              │牌照吊銷  │45分    │號      │條第1項第7款│第1079號  │
│    │    │              │          │        │        │、第2項     │          │
├──┼──┼───────┼─────┼────┼────┼──────┼─────┤
│5.  │18. │投監四裁字第裁│罰鍰8,700 │94年5月2│臺南市○○道路交通管理│原審法院95│
│    │    │65-S00000000號│元，並繳回│日10時54│河路    │處罰條例第12│年度交聲字│
│    │    │              │牌照吊銷  │分      │        │條第1項第7款│第1080號  │
│    │    │              │          │        │        │、第2項     │          │
├──┼──┼───────┼─────┼────┼────┼──────┼─────┤
│6.  │19. │投監四裁字第裁│罰鍰8,700 │94年4 月│臺南市○○道路交通管理│原審法院95│
│    │    │65-S00000000號│元，並繳回│25日9 時│生路    │處罰條例第12│年度交聲字│
│    │    │              │牌照吊銷  │34分    │        │條第1項第7款│第1081號  │
│    │    │              │          │        │        │、第2項     │          │
├──┼──┼───────┼─────┼────┼────┼──────┼─────┤
│7.  │20. │投監四裁字第裁│罰鍰8,700 │94年1月5│臺南市○○道路交通管理│原審法院95│
│    │    │65-S00000000號│元，並繳回│日15時45│華路與成│處罰條例第12│年度交聲字│
│    │    │              │牌照吊銷  │分      │功路    │條第1項第7款│第1082號  │
│    │    │              │          │        │        │、第2項     │          │
├──┼──┼───────┼─────┼────┼────┼──────┼─────┤
│8.  │21. │投監四裁字第裁│罰鍰8,700 │93年12月│臺南市○○道路交通管理│原審法院95│
│    │    │65-S00000000號│元，並繳回│2 日12時│華路    │處罰條例第12│年度交聲字│
│    │    │              │牌照吊銷  │15分    │        │條第1項第7款│第1095號  │
│    │    │              │          │        │        │、第2項     │          │
├──┼──┼───────┼─────┼────┼────┼──────┼─────┤
│9.  │22. │投監四裁字第裁│罰鍰8,700 │93年9 月│臺南市○○道路交通管理│原審法院95│
│    │    │65-S00000000號│元，並繳回│26日19時│族路1 段│處罰條例第12│年度交聲字│
│    │    │              │牌照吊銷  │55分    │60號    │條第1項第7款│第1075號  │
│    │    │              │          │        │        │、第2項     │          │
├──┼──┼───────┼─────┼────┼────┼──────┼─────┤
│10. │23. │投監四裁字第裁│罰鍰8,700 │92年12月│臺南市○○道路交通管理│原審法院95│
│    │    │65-S00000000號│元，並繳回│21日16時│康路與南│處罰條例第12│年度交聲字│
│    │    │              │牌照吊銷  │45分    │門路    │條第1項第7款│第1078號  │
│    │    │              │          │        │        │、第2項     │          │
├──┼──┼───────┼─────┼────┼────┼──────┼─────┤
│11. │24. │投監四裁字第裁│罰鍰8,700 │92年11月│臺南縣仁│道路交通管理│原審法院95│
│    │    │65-M00000000號│元，並繳回│27日18時│德鄉中正│處罰條例第12│年度交聲字│
│    │    │              │牌照吊銷  │30分    │路2段607│條第1項第7款│第1094號  │
│    │    │              │          │        │號前    │、第2項     │          │
├──┼──┼───────┼─────┼────┼────┼──────┼─────┤
│12. │25. │投監四裁字第裁│罰鍰12,300│92年11月│臺南市○○道路交通管理│原審法院95│
│    │    │65-S00000000號│元，並繳回│1日19時 │族路與忠│處罰條例第12│年度交聲字│
│    │    │              │牌照吊銷  │20分    │義路    │條第1項第7款│第1093號  │
│    │    │              │          │        │        │、第22條第1 │          │
│    │    │              │          │        │        │項第6款     │          │
├──┼──┼───────┼─────┼────┼────┼──────┼─────┤
│13. │26. │投監四裁字第裁│罰鍰8,700 │92年6 月│臺南市○○道路交通管理│原審法院95│
│    │    │65-S00000000號│元，並繳回│29日17時│安路1 段│處罰條例第12│年度交聲字│
│    │    │              │牌照吊銷  │40分    │1345號  │條第1項第7款│第1077號  │
│    │    │              │          │        │        │、第2項     │          │
├──┼──┼───────┼─────┼────┼────┼──────┼─────┤
│14. │27. │投監四裁字第裁│罰鍰8,700 │92年3 月│臺南市○○道路交通管理│原審法院95│
│    │    │65-S00000000號│元，並牌照│23日14時│同路2 段│處罰條例第12│年度交聲字│
│    │    │              │吊銷      │14分    │與生產路│條第1項第7款│第1092號  │
│    │    │              │          │        │口      │、第2項     │          │
├──┼──┼───────┼─────┼────┼────┼──────┼─────┤
│15. │28. │投監四裁字第裁│罰鍰8,700 │92年3 月│臺南市○○道路交通管理│原審法院95│
│    │    │65-S00000000號│元，並繳回│16日14時│正路與永│處罰條例第12│年度交聲字│
│    │    │              │牌照吊銷  │40分    │福路    │條第1項第7款│第1090號  │
│    │    │              │          │        │        │、第2項     │          │
├──┼──┼───────┼─────┼────┼────┼──────┼─────┤
│16. │29. │投監四裁字第裁│罰鍰8,700 │92年3 月│臺南市○○道路交通管理│原審法院95│
│    │    │65-S00000000號│元，並繳回│9 日15時│康路1 段│處罰條例第12│年度交聲字│
│    │    │              │牌照吊銷  │30分    │391巷口 │條第1項第7款│第1072號  │
│    │    │              │          │        │        │、第2項     │          │
├──┼──┼───────┼─────┼────┼────┼──────┼─────┤
│17. │30. │投監四裁字第裁│罰鍰8,700 │92年2月2│臺南市○○道路交通管理│原審法院95│
│    │    │65-S00000000號│元，並繳回│日13時15│門路1 段│處罰條例第12│年度交聲字│
│    │    │              │牌照吊銷  │分      │124號   │條第1項第7款│第1089號  │
│    │    │              │          │        │        │、第2項     │          │
├──┼──┼───────┼─────┼────┼────┼──────┼─────┤
│18. │31. │投監四裁字第裁│罰鍰6,900 │90年6 月│臺南市○○道路交通管理│原審法院95│
│    │    │65-S00000000號│元，並繳回│16日0 時│康路2段 │處罰條例第12│年度交聲字│
│    │    │              │牌照吊銷  │40分    │        │條第1項第7款│第1086號  │
│    │    │              │          │        │        │、第25條第1 │          │
│    │    │              │          │        │        │項第3款、第 │          │
│    │    │              │          │        │        │31 條第6項  │          │
├──┼──┼───────┼─────┼────┼────┼──────┼─────┤
│19. │32. │投監四裁字第裁│罰鍰1,700 │89年9月3│臺南市○○道路交通管理│原審法院95│
│    │    │65-S00000000號│元        │日16時0 │門路    │處罰條例第25│年度交聲字│
│    │    │              │          │分      │        │條第1項第3款│第1084號  │
│    │    │              │          │        │        │、第31條第3 │          │
│    │    │              │          │        │        │項、第14條第│          │
│    │    │              │          │        │        │1項第2項    │          │
├──┼──┼───────┼─────┼────┼────┼──────┼─────┤
│20. │33. │投監四裁字第裁│罰鍰500元 │89年2 月│臺南市○○道路交通管理│無        │
│    │    │00-000000號   │          │24日    │門路成功│處罰條例第31│          │
│    │    │              │          │        │路      │條第3項     │          │
├──┼──┼───────┼─────┼────┼────┼──────┼─────┤
│21. │34. │投監四裁字第裁│罰鍰500元 │89年2 月│臺南市○○道路交通管理│無        │
│    │    │65-S00000000號│          │16日16時│正路    │處罰條例第31│          │
│    │    │              │          │21分    │        │條第3項     │          │
├──┼──┼───────┼─────┼────┼────┼──────┼─────┤
│22. │35. │投監四裁字第裁│罰鍰500元 │89年1 月│臺南市○○道路交通管理│無        │
│    │    │00-00000號    │          │22日12時│連路健康│處罰條例第31│          │
│    │    │              │          │23分    │路      │條第3項     │          │
└──┴──┴───────┴─────┴────┴────┴──────┴─────┘